台灣台中地方法院刑事判決　　　　　　　　　　　　九十一年度訴字第二四九六號
　　公　訴　人　臺灣臺中地方法院檢察署檢察官
　　被　　　告　甲○○
右列被告因違反廢棄物清理法案件，經檢察官提起公訴（九十一年度偵字第一九六九
一號），本院判決如左：
    主  文
甲○○未依廢棄物清理法規定領有廢棄物清除、處理許可文件，從事廢棄物清除，處
有期徒刑壹年貳月，緩刑年。
    事  實
一、甲○○明知未依廢棄物清理法規定領有廢棄物清除、處理許可文件，不得從事廢
    棄物清除業務，竟基於違反廢棄物清理法之犯意，以每一大貨車新台幣（以下同
    ）一千五百元之代價，受姓名年籍不詳之成年男子委託，於民國（下同）九十一
    年十月七日下午，駕駛隆泰貿易股份有限公司所有車牌號碼ＳＩ－一三０號大貨
    車一輛，至台中縣清水鎮○○路六十六巷一號旁之建築工地，由現場人員先將拆
    除整地後所產生之建築廢棄物塑膠類、木片、木板、碎石等一般事業廢棄物，以
    挖土機裝載到大貨車上後，甲○○再將該建築廢棄物載運至台中縣清水鎮○○○
    ○道路大甲溪河床上傾倒。嗣於同日下午四時三十分許，為警會同台中縣環境保
    護局稽查人員於上開大甲溪河床上當場查獲。
二、案經台中縣警察局清水分局報告臺灣臺中地方法院檢察署檢察官偵查起訴。
    理  由
一、右揭事實，業據被告甲○○於警訊、偵查中及本院審理時供承不諱，並有台中縣
    環境保護局環境稽查工作紀錄、現場圖一張及現場照片九張在卷足稽，事證明確
    ，被告犯行堪以認定。
二、按廢棄物清理法第四十一條第一項前段規定，從事廢棄物清除、處理業務者，應
    向直轄市、縣（市）主管機關或中央主管機關委託之機關申請核發公民營廢棄物
    清除處理機構許可文件後，始得受託清除、處理廢棄物業務。按為有效清除處理
    廢棄物，改善環境衛生，維護國民健康，公民營廢棄物清除、處理機構，必須具
    備一定之條件、具備自有設施、設置專業技術人員等，始得向主管機關申請核發
    公民營廢棄物清除處理機構許可證，為廢棄物清理法第四十一條第一項、第四十
    二條所明定。此項立法目的，在於限定符合法定申請許可條件之專業機構始得從
    事廢棄物處理行為，並非容許一般欠缺專業能力之人擅自處理廢棄物。再按廢棄
    物清理法所稱廢棄物，分左列二種：一、一般廢棄物：垃圾、糞尿、動物屍體或
    其他非事業機構所產生足以污染環境之固體或液體廢棄物；二、事業廢棄物：（
    一）、有害事業廢棄物：由事業機構所產生具有毒性、危險性，其濃度或數量足
    以影響人體健康或污染環境之廢棄物；（二）、一般事業廢棄物：由事業機構所
    產生有害事業廢棄物以外之廢棄物；從事廢棄物清除、處理業務者，應向直轄市
    、縣（市）主管機關或中央主管機關委託之機關申請核發公民營廢棄物清除處理
    機構許可文件後，始得受託清除、處理廢棄物業務，同法第二條第一項、第四十
    一條第一項定有明文。復按營建廢棄土包含建築工程、公共工程及建築物拆除工
    程施工所產生之剩餘土石方、磚瓦、混凝土塊，為有用資源，非屬廢棄物範圍，
    依照內政部營建署組織條例、營建廢棄土處理方案規定及八十年行政院環保小組
    工作會報討論結論，其主管機關為內政部營建署，至於因施工所附帶產生之金屬
    屑、玻璃碎片、塑膠類、木屑、竹片、紙屑、瀝清等廢棄物，則屬於一般事業廢
    棄物，始依廢棄物清理法規定，由行政院環保署主管，此經行政院八十六年十二
    月三十一日臺八十六內字第五二一０九號函釋在案。再依八十八年六月二十九日
    修正之事業廢棄物貯存清除處理方法及設施標準第二條第二款之規定，所謂「清
    除」，係指事業廢棄物之收集、運輸行為。本件被告明知未依廢棄物清理法規定
    領有廢棄物清除、處理許可文件，不得從事廢棄物清除業務，竟違反之，而從事
    廢棄物清除業務，核其所為，係違反廢棄物清理法第四十一條第一項之規定，應
    依同法第四十六條第一項第四款之規定處罰。爰審酌環境保護是國家當前重要政
    策，尤須一般人民配合維護，並斟酌被告之智識程度、生活狀況，其未依廢棄物
    清理法規定領有廢棄物處理許可文件，竟違法從事廢棄物清除、處理，致污染環
    境，足以危害國民健康，及其犯罪之手段、犯罪後坦承犯行，態度良好等一切情
    狀，量處如主文所示之刑，以資懲儆。末查，被告前未曾受有期徒刑以上刑之宣
    告，此有台灣高等法院被告全國前案紀錄表附卷可稽，被告經此起訴審判後，當
    能知所警惕，信無再犯之虞，本院認所宣告之刑以暫不執行為適當，爰併諭知緩
    刑三年，以策自新。
據上論斷，應依刑事訴訟法第二百九十九條第一項前段，廢棄物清理法第四十六條第
一項第四款，刑法第十一條前段、第七十四條第一款，判決如主文。
中      華      民      國    九十一    年     十一     月    二十九    日
                                臺灣臺中地方法院刑事第六庭
                                    法  官  許  月  馨
右正本證明與原本無異。
如不服本判決，應於判決送達後十日內向本院提出上訴狀，上訴於臺灣高等法院臺中
分院( 須附繕本 )。
                                    書記官
中      華      民      國    九十一    年     十一     月    二十九    日
附錄本案所犯法條全文
廢棄物清理法第四十六條：
有下列情形之一者，處一年以上五年以下有期徒刑，得併科新臺幣三百萬元以下罰金
：
一  任意棄置有害事業廢棄物。
二  事業負責人或相關人員未依本法規定之方式貯存、清除、處理或再利用廢棄物，
    致污染環境。
三  未經主管機關許可，提供土地回填、堆置廢棄物。
四  未依第四十一條第一項規定領有廢棄物清除、處理許可文件，從事廢棄物貯存、
    清除、處理，或未依廢棄物清除、處理許可文件內容貯存、清除、處理廢棄物。
五  執行機關之人員委託未取得許可文件之業者，清除、處理一般廢棄物者；或明知
    受託人非法清除、處理而仍委託。
六  公民營廢棄物處理機構負責人或相關人員、或執行機關之人員未處理廢棄物，開
    具虛偽證明。
無許可文件，以經營廢棄物清除、處理為常業者，處三年以上十年以下有期徒刑，得
併科新臺幣九百萬元以下罰金。
